臺灣板橋地方法院民事判決　　　　　　　93年度訴字第1038號
原　　　告　彰化商業銀行股份有限公司
法定代理人　丙○○
訴訟代理人　庚○○
　　　　　　丁○○
被　　　告　乙○○
　　　　　　甲○○
　　　　　　戊○○
訴訟代理人　己○○
上列當事人間請求返還消費借貸款事件，經本院於民國94年8 月
3日言詞辯論終結，判決如下：
    主      文
被告乙○○、甲○○應連帶給付原告新台幣壹佰捌拾陸萬肆仟參
佰玖拾貳元，及自民國九十二年八月五日起至清償日止，按週年
利率百分之七點九二計算之利息，暨自民國九十二年八月五日起
至清償日止，按上開利率之百分之二十計付違約金。
被告乙○○、甲○○、戊○○應連帶給付原告新台幣伍拾捌萬伍
仟肆佰玖拾陸元，及自民國九十二年八月五日起至清償日止，按
週年利率百分之八點五四五計算之利息，暨自九十二年八月五日
起至清償日止，按上開利率之百分之二十計付違約金。
訴訟費用由被告乙○○、甲○○連帶負擔百分之七十六，餘由被
告乙○○、甲○○、戊○○連帶負擔。
    事實及理由
甲、程序方面：
    本件被告乙○○、甲○○未於言詞辯論期日到場，核無民事
    訴訟法第386 條所列各款情形，茲依原告之聲請，就被告乙○○、甲○○部分，由其一造辯論而為判決。
乙、實體方面：
一、原告起訴主張：
(一)、被告乙○○於民國89年6 月27日，邀同被告甲○○為連帶保
    證人，向原告借款新台幣﹙下同﹚3,500,000 元﹙下稱第一
    筆借款﹚約定借款期間自89年6 月27日起，以每一個月為一
    期，共分180 期，按期於當月27日平均攤還本息，利率按原
    告訂定之基本放款利率加週年利率百分之零點八七五按月計
    付，如原告調整基本放款利率時，同意自調整日起改按原告
    當時牌告之基本放款利率加原約定加碼年率機動調整之；另
    於被告未按期攤還本金或繳納利息時，除按借款利率給付遲
    延利息外，並應就本金自到期日起﹙分期攤還者，自約定攤
    還日﹚，及利息自約定繳息日起，其逾期在6 個月以內償還
    時，按本借款利率百分之十加付違約金，逾期在6 個月以上
    者，其超逾6 個月部分，按本借款利率百分之二十加付違約
    金。
(二)、被告乙○○於89年6 月27日，再邀同被告甲○○、戊○○為
    連帶保證人，向原告借款600,000 元﹙下稱第二筆借款﹚，
    約定借款期間自89年6 月27日起，以每一個月為一期，共分
    36 期 ，按期於當月27日平均攤還本息，利率按原告訂定之
    基本放款利率加週年利率百分之一點五按月計付，如原告調
    整基本放款利率時，同意自調整日起改按原告當時牌告之基
    本放款利率加原約定加碼年率機動調整之；另於被告未按期
    攤還本金或繳納利息時，除按借款利率給付遲延利息外，並
    應就本金自到期日起﹙分期攤還者，自約定攤還日﹚，及利
    息自約定繳息日起，其逾期在6 個月以內償還時，按本借款
    利率百分之十加付違約金，逾期在6 個月以上者，其超逾6
    個月部分，按本借款利率百分之二十加付違約金。
(三)、詎被告並未依約繳付本息，屢經原告催討無效，尚欠第一筆
    借款本金3,490,511 元，及自89年7 月27日起至清償日止之
    利息及違約金未償，另尚欠第二筆借款本金585,496 元，及
    自89年7 月27日起至清償日止之利息及違約金未償，經原告
    主張視為全部到期，並強制執行拍賣抵押物，仍僅受償2,86
    4,490 元﹙即受償第一筆借款部分本金1,626,119 元及自89
    年7 月27日起至92年8 月4 日止之利息891,661 元及違約金
    157,664 元；受償第二筆借款自89年7 月27日起至92年8 月
    4 日止之利息160,634 元，及違約金28,412元﹚，目前尚有
    如主文第一、二項所示之本金、利息及違約金未獲清償，茲
    被告乙○○既為借款人，被告甲○○、戊○○則為被告乙○○之連帶保證人，自應對前開借款負連帶清償責任，為此，
    爰依消費借貸及連帶保證之法律關係提起本件訴訟，並聲明
    如主文第一、二項所示。
二、被告乙○○、甲○○未於言詞辯論期日到場，亦未提出書狀
    作何聲明或陳述；被告戊○○則抗辯稱：並未擔任被告乙○○前開第二筆借款之連帶保證人，亦未於被告乙○○前開第
    二筆借款借據上之連帶保證人欄位簽名蓋印，自毋庸就被告
    乙○○前開第二筆借款負連帶保證人之連帶清償責任云云，
    並聲明：原告之訴駁回。
三、原告主張被告乙○○邀同被告甲○○為第一、二筆借款之連
    帶保證人向原告借款，詎被告等未依約繳付本息，迭經原告
    催討，均未置理，嗣原告拍賣被告乙○○所有之抵押物受償
    2,864,490 元，就前開第一、二筆借款仍分別有如主文第一
    、二項所示之金額未受清償之事實，業據原告提出借據、本
    院92年度執字第1066號拍賣抵押物強制執行事件分配表、基
    本放款利率變動表等為證，並經本院調取本院92年度執字第
    1066號拍賣抵押物強制執行事件全卷核閱屬實，被告乙○○
    、甲○○則未到庭或以書狀提出任何防禦方法，自應認原告
    此部份主張為真實。
四、至原告另主張被告乙○○除邀同被告甲○○擔任第二筆借款
    之連帶保證人外，尚邀同被告戊○○為第二筆借款之連帶保
    證人，被告戊○○自應就第二筆借款負連帶清償責任等語，
    則為被告戊○○所否認，並以前開情詞置辯，查：
(一)、證人即前開第二筆借款之原告對保人員謝佩芬到庭證述：﹙
    問：對系爭借據有何意見，本件借據之對保由你承辦？﹚是
    的，也是我承辦的。﹙問：對保過程？被告戊○○是否親自
    於借據上之連帶保證人欄位簽名、蓋章？如何確認被告戊○○為被告乙○○之連帶保證人？有核對身分證字號？﹚因客
    戶乙○○有需要借款，所以我們會接收他的聲請，經過內部
    核准，就通知借款人及保證人來銀行對保，整個過程就是如
    此，乙○○、甲○○、戊○○三人都有到銀行親自簽名。戊○○就是今日到庭的這一位（當庭指認即為被告戊○○），
    我們當時對保有告訴乙○○說這是簽借據，乙○○的借款數
    目是多少，我們會核對保證人的身分證正本，並留身分證影
    本（提出戊○○的身分證影本），這是對保當時戊○○當保
    證人所留下來的身分證影本。當時我經過核對身分證資料都
    相符等語屬實﹙見本院93年11月22日準備程序筆錄﹚；而經
    本院受命法官當庭勘驗證人謝佩芬提出渠所述對於被告戊○○對保當時，由被告戊○○所留之身分證正反面影印本，與
    被告戊○○當庭所提出身分證正反面所載之人別資料，均相
    符，亦有本院93年11月22日勘驗筆錄在卷可稽，茍非被告戊○○確曾經原告之對保人員謝佩芬對保無訛，原告何以持有
    被告戊○○之身分證影本！足徵原告主張被告戊○○確為第
    二筆借款之連帶保證人，洵屬有據，可以採信，被告戊○○
    抗辯稱並未擔任被告乙○○前開第二筆借款之連帶保證人云
    云，尚不足採。
(二)、至本院將被告乙○○前開第二筆借款之借據、被告戊○○前於83年4 月1 日至台北縣林口戶政事務所辦理印鑑變更
    登記時所留存之印鑑卡、被告戊○○主張為前開印鑑卡上
    所蓋印文之印鑑實物等三者，檢送法務部調查局請就前開三
    者之戊○○名義印文予以鑑定是否相符，經該局將前開所
    述之借據上所蓋「戊○○」印文編為甲類鑑定資料，所述
    之印鑑卡上所蓋「戊○○」印文編為乙類鑑定資料，所述
    「戊○○」印章實物所蓋印文編為丙類鑑定資料，採取重疊
    比對、特徵比對之鑑定方法實施鑑定，鑑定結果為甲類印文
    與乙、丙類印文均不同，固有法務部調查局94年4 月18日調
    科貳字第09400179500 號鑑定通知書在卷可稽，然核諸該份
    鑑定報告所附鑑定分析表上甲、乙、丙三類印文之圖像，該
    局就甲、乙、丙三類印文之戊○○文字本體部分，並未標出
    有何相異之處，且互核尚屬相符，至鑑定分析表上所標出印
    文相異之處則為印文四周有缺損或文字邊緣印文粗細有些微
    不同，然此或係因使用印鑑時間久後所生自然現象及蓋印文
    時力道輕重不同所致，況證人謝佩芬已證述被告戊○○確親
    於第二筆借款之借據上蓋印等語屬實如前，自尚無從因前開
    鑑定結果，遽認被告戊○○並未於第二筆借款借據上蓋印擔
    任被告乙○○之連帶保證人。
(三)、從而，原告主張被告乙○○除邀同被告甲○○為第二筆借款
    之連帶保證人外，尚邀同被告戊○○為第二筆借款之連帶保
    證人，被告戊○○應就第二筆借款負連帶清償責任等語，洵
    屬有據，被告前開抗辯尚不足採。
五、按稱消費借貸者，謂當事人一方移轉金錢或其他代替物之所
    有權於他方，而約定他方以種類、品質、數量相同之物返還
    之契約；借用人應於約定期限內，返還與借用物種類、品質
    、數量相同之物，民法第474 條第1 項、第478 條前段分別
    定有明文。次按稱保證者，謂當事人約定，一方於他方之債
    務人不履行債務時，由其代負履行責任之契約；數人負同一
    債務，明示對於債權人各負全部給付之責任者，為連帶債務
    ；連帶債務之債權人，得對於債務人中之一人，或數人，或
    其全體，同時或先後請求全部或一部之給付，民法第739 條
    、第272 條第1 項、第273 條第1 項亦分別規定明確。從而
    ，被告乙○○既尚欠如主文第一、二項所示之借款本金、利
    息及違約金未予清償，原告依消費借貸及連帶保證之法律關
    係請求被告連帶給付之，洵屬有據，應予准許。
六、據上論結：本件原告之訴為有理由，應依民事訴訟法第385
    條第1項前段、第85條第2項，判決如主文。
中　　華　　民　　國　　94　　年　　8 　　月　　24　　日
                  民事第三庭審判長法  官  陳映如
                                  法  官  許月珍
                                  法　官　陳明偉
以上正本係照原本作成
如對本判決上訴，須於判決送達後20日內向本院提出上訴狀
中　　華　　民　　國　　94　　年　　8 　　月　　24　　日
                                  書記官　馬文慶
